ACORDAO-COMPLETO-2518338

ACÓRDÃO 1528/2022 ATA 7/2022 - PRIMEIRA CÂMARA

VISTOS, relatados e discutidos estes embargos de declaração opostos por Márcio Regino Mendonça Weba contra o Acórdão 12191/2021-TCU-Primeira Câmara, por meio do qual o Tribunal negou provimento ao recurso de reconsideração interposto contra decisão que julgou irregulares suas contas e imputou-lhe débito, 
ACORDAM os Ministros do Tribunal de Contas da União, reunidos em Sessão da Primeira Câmara, diante das razões expostas pelo Relator, em: 
9.1. com fundamento nos arts. 32, inciso II, e 34 da Lei 8.443/1992, conhecer e rejeitar os presentes embargos de declaração;
9.2. dar ciência deste acórdão ao embargante.

Embargos de declaração interposto por Márcio Regino Mendonça Weba contra o Acórdão 12191/2021-TCU-Primeira Câmara.

Primeira Câmara

Município de Araguanã - MA.

3. Recorrente: Márcio Regino Mendonça Weba (XXX.441.103-XX).

13.1. Ministros presentes: Walton Alencar Rodrigues (Presidente), Bruno Dantas (Relator), Vital do Rêgo e Jorge Oliveira.
13.2. Ministro-Substituto convocado que não participou da votação: Augusto Sherman Cavalcanti.

BRUNO DANTAS

Ministro Bruno Dantas.

Trata-se de embargos de declaração opostos por Márcio Regino Mendonça Weba (peça 140) contra o Acórdão 12191/2021-TCU-Primeira Câmara, por meio do qual o Tribunal negou provimento ao recurso de reconsideração interposto contra decisão que julgou irregulares suas contas e imputou-lhe débito.
Ciente do teor do Acórdão 12191/2021-TCU-Primeira Câmara em 19/10/2021 (peça 131) , Márcio Regino Mendonça Weba opôs os presentes embargos em 31/10/2021 (peça 140) .
Nesta oportunidade, o embargante alega que a deliberação recorrida estaria eivada de contradição por ter sido aplicado o entendimento de que a prescrição punitiva está subordinada ao prazo geral de 10 (dez) anos previsto no art. 205 do Código Civil, enquanto o Supremo Tribunal Federal já teria decidido que as pretensões de aplicar sanções e de determinar o ressarcimento ao erário, via Tomada de Contas Especial, se submetem à prescrição quinquenal.
Alega que o prazo final para a prestação de contas final dos recursos repassados pelo Ministério do Desenvolvimento Social teria ocorrido em 1/3/2009, entretanto a tomada de contas especial discutida nestes autos fora instaurada em 16/1/2018 (peça 2) , e o requerente citado em 2/5/2019 (peça 44) portanto, mais de 10 (dez) anos após a transferências dos recursos, de modo que nos termos da Tese 899 do STF, a TCE estaria fulminada pela prescrição.
Diante das questões aduzidas, o recorrente finaliza o expediente com o seguinte pedido:
"Diante de todo o exposto, requer sejam conhecidos e providos os presentes embargos de declaração para o fim de suprir as omissões, contradições e obscuridades acima apontadas, na forma da lei. 
Após, atribuindo aos aclaratórios efeitos infringentes, sejam reconhecidas as nulidades apontadas ou, em não o fazendo, seja reconhecida a absolvição do Embargante, nos termos aqui fundamentados."
	É o relatório.

Adriana Santos Matos (18101/OAB-MA), representando Márcio Regino Mendonça Weba.

Procurador Sérgio Ricardo Costa Caribé.

TOMADA DE CONTAS ESPECIAL. FUNDO NACIONAL DE ASSISTÊNCIA SOCIAL - FNAS. PROGRAMAS DE PROTEÇÃO SOCIAL BÁSICA E ESPECIAL - PSB E PSE. EXERCÍCIO DE 2008. PRESTAÇÃO DE CONTAS. OMISSÃO. CITAÇÃO. REVELIA. AUDIÊNCIA DO PREFEITO SUCESSOR. CONTAS IRREGULARES. DÉBITO. MULTA. RECURSO DE RECONSIDERAÇÃO. NÃO PROVIMENTO. EMBARGOS DE DECLARAÇÃO. AUSÊNCIA DE CONTRADIÇÃO, OBSCURIDADE OU OMISSÃO. CONHECIMENTO E REJEIÇÃO.

TOMADA DE CONTAS ESPECIAL (TCE)

Secretaria de Recursos (Serur); Secretaria de Controle Externo de Tomada de Contas Especial (SecexTCE).

Trata-se de embargos de declaração opostos por Márcio Regino Mendonça Weba (peça 140) contra o Acórdão 12191/2021-TCU-Primeira Câmara, por meio do qual o Tribunal negou provimento ao recurso de reconsideração interposto contra decisão que julgou irregulares suas contas e imputou-lhe débito.
A tomada de contas especial foi originalmente autuada em razão da omissão no dever de prestar dos recursos repassados ao município de Araguanã/MA, na modalidade fundo a fundo, à conta dos programas Proteção Social Básica - PSB e Proteção Social Especial - PSE.
O responsável opôs os presentes embargos em 31/10/2021 (peça 140) , alegando que a deliberação recorrida estaria eivada de contradição por ter sido aplicado o entendimento de que a prescrição punitiva estaria subordinada ao prazo geral de 10 (dez) anos previsto no art. 205 do Código Civil, enquanto o Supremo Tribunal Federal já teria decidido que as pretensões de aplicar sanções e de determinar o ressarcimento ao erário via Tomada de Contas Especial se submetem à prescrição quinquenal.
Satisfeitos os requisitos atinentes à espécie, os presentes embargos devem ser conhecidos, com fundamento nos arts. 32, inciso II, e 34 da Lei 8.443/1992. 
Inicialmente, acerca da natureza dos embargos declaratórios, julgo relevante transcrever o seguinte excerto do elucidativo Acórdão 3339/2013-TCU-Primeira Câmara: 
"A omissão para o acolhimento dos declaratórios é a que diz respeito à questão que deveria ter sido apreciada pelo colegiado mas não o foi. Não constitui omissão ou contradição a adoção de entendimento diverso do preferido pela parte, segundo seus próprios critérios de justiça e de acordo com sua particular interpretação das leis e da jurisprudência. Não há falar em omissão quando o acórdão analisa todas as questões submetidas a exame e as decide com base em teses jurídicas, jurisprudência, interpretação de leis e análise dos fatos que são diversos dos que os jurisdicionados entendem como mais adequados. 
 (...) a contradição deve estar contida nos termos do decisum atacado, este compreendido no âmbito desta Corte como o conjunto: Relatório, Voto e Acórdão. Não cabe alegação de contradição entre o acórdão embargado e 'doutrina', 'jurisprudência' ou mesmo 'comando legal'. A alegação é pertinente em recurso de reconsideração ou pedido de reexame, no qual o comando atacado é contrastado com a jurisprudência, a doutrina e o ordenamento jurídico. Entretanto, é descabida em embargos de declaração, cuja única finalidade é esclarecer ou integrar a decisão embargada, excepcionalmente modificando-a." 
Dito isso, não vislumbro existir a contradição ventilada pelo responsável. 
A questão da prescrição foi devidamente tratada por ocasião da apreciação do recurso de reconsideração. 
Conforme registrei em meu voto anterior, em relação ao tema, o TCU tem tradicionalmente aplicado o entendimento obtido em incidente de uniformização de jurisprudência (Acórdão 1441/2016-TCU-Plenário) , de que a prescrição punitiva está subordinada ao prazo geral de dez anos previsto no art. 205 do Código Civil, contado a partir da data da ocorrência do fato e interrompido pelo ato que ordenar a citação, a audiência ou a oitiva da parte. 
No caso em exame, a unidade especializada demonstrou não ter ocorrido a prescrição, uma vez que a audiência do responsável foi ordenada em 13/6/2018, menos de dez anos depois do prazo para apresentação da prestação de contas final dos recursos repassados, em 1/3/2009.
Em verdade, as presentes razões recursais já foram analisadas na deliberação recorrida e todas as questões foram decididas, não caracterizando contradição o fato de não terem sido adotadas as teses e interpretações preferidas pelo embargante. 
Resta claro que a argumentação lançada consiste em tentativa de rediscutir o mérito da matéria decidida por este Colegiado. Contudo, tal finalidade é incabível na espécie recursal eleita, a qual é via estreita destinada tão somente a integrar ou esclarecer a decisão impugnada. 
De tal modo que, inexistindo alegado vício, devem ser rejeitados os presentes embargos. 
Ante o exposto, voto por que o Tribunal adote o Acórdão que ora submeto à deliberação deste Colegiado. 
TCU, Sala das Sessões, em 22 de março de 2022.
Ministro BRUNO DANTAS 
Relator